臺灣臺南地方法院民事裁定
                                 111年度消債清字第91號
聲  請  人
即  債務人  陳政儀  



上列當事人因消費者債務清理事件聲請清算，本院裁定如下：
    主  文
債務人陳政儀自民國111年12月14日17時起開始清算程序；並命
司法事務官進行本件清算程序。
    理  由
一、按債務人不能清償債務或有不能清償之虞者，得依消費者債
    務清理條例所定更生或清算程序，清理其債務；債務人對於
    金融機構負債務者，在聲請更生或清算前，應向最大債權金
    融機構請求協商債務清償方案，或向其住、居所地之法院或
    鄉、鎮、市、區調解委員會聲請債務清理之調解；協商或調
    解成立者，債務人不得聲請更生或清算，但因不可歸責於己
    之事由，致履行有困難者，不在此限；法院開始清算程序之
    裁定，應載明其年、月、日、時，並即時發生效力；法院裁
    定開始更生或清算程序後，得命司法事務官進行更生或清算
    程序；必要時，得選任律師、會計師或其他適當之自然人或
    法人一人為監督人或管理人，消費者債務清理條例第3條、
    第151條第1項、第7項、第83條第1項、第16條第1項分別定
    有明文。
二、本件聲請意旨略以：聲請人即債務人陳政儀現任職於洁茂牛
    肉麵館擔任外場人員之職務，每月僅領最低薪資新臺幣（下
    同）25,200元，除此薪資收入外，名下尚有新光人壽保險股
    份有限公司（下稱新光人壽保險公司）、國泰人壽保險股份
    有限公司（下稱國泰人壽保險公司）保單各1紙（其中新光
    人壽保險公司之保單，債務人僅為被保險人，其就此部分無
    解約之權）、存款291元，然累積債務總金額已達2,016,403
    元，均為無擔保或無優先權之債務，債務人有不能清償債務
    之情事，前已提出財產及收入狀況說明書、債權人清冊及債
    務人清冊，以書面向本院聲請債務清理之調解，請求與最大
    債權金融機構即台新國際商業銀行股份有限公司（下稱台新
    銀行）共同協商債務清償方案，而台新銀行雖提供「分180
    期、利率0%、月繳3,748元」之還款方案，惟債務人尚有萬
    榮行銷股份有限公司（下稱萬榮行銷公司）、新加坡商艾星
    國際有限公司（下稱艾星公司）、良京實業股份有限公司（
    下稱良京公司）、元大國際資產管理股份有限公司（下稱元
    大資管公司）之債務無法納入協商，且債務人每月收入扣除
    個人基本生活費用17,076元、扶養父親陳丁士之費用1,692
    元（陳丁士每月領有老人年金12,259元）後，實無力負擔任
    何還款方案，以致調解不成立，爰依上開規定，提出前置調
    解不成立證明書、財產及收入狀況說明書、債權人清冊、債
    務人清冊，聲請清算等語。
三、按債務人對於金融機構負債務者，在聲請更生或清算前，應
    向最大債權金融機構請求協商債務清償方案，或向其住、居
    所地之法院或鄉、鎮、市、區調解委員會聲請債務清理之調
    解。債務人為前項請求或聲請，應以書面為之，並提出財產
    及收入狀況說明書、債權人及債務人清冊，及按債權人之人
    數提出繕本或影本，消費者債務清理條例第151條第1、2項
    分別定有明文。查債務人曾於民國111年7月7日向本院聲請
    債務清理之調解，惟因債務人尚有積欠萬榮行銷公司、艾星
    公司、良京公司、元大資管公司之債務無法納入協商範圍，
    致其無法負擔台新銀行所提供之「分180期、利率0%、月繳3
    ,748元」之還款方案，致調解不成立等情，業據債務人提出
    111年8月16日前置調解不成立證明書為證，復經本院依職權
    調取本院111年度南司消債調字第397卷宗及函詢台新銀行查
    明無訛（有台新銀行111年12月7日台新總個資字第11100355
    84號函在卷可稽），足認債務人確已與最大債權銀行踐行前
    置調解而不成立。又因債務人積欠萬榮行銷公司、艾星公司
    、良京公司、元大資管公司之債務無法納入上開前置調解協
    商之範圍，本院前於調解程序乃依職權函詢該等債權人就現
    存債權餘額願意提供予債務人之最優惠債務清償方案為何，
    經渠等陳述意見如下（有良京公司及元大資管公司民事陳報
    狀檢附之債權計算書、支付命令及其確定證明書、債權讓與
    證明書等資料在卷可憑）：
    ⒈良京公司：債務人截至111年8月16日止尚積欠208,540元未
      清償，本公司願比照最大債權銀行前置調解之條件予債務
      人，即每月清償約1,159元（208,540元/180期）。
    ⒉元大資管公司：債務人截至111年8月15日止尚積欠149,745
      元未清償。
　　⒊萬榮行銷公司、艾星公司於調解程序就願意提供予債務人
      之最優惠債務清償方案為何乙事，未具狀表示意見。
    是以，以各債權人願意提供債務人之最優惠債務清償方案及
    目前銀行公會就無擔保債務所定最優惠還款條件（即180期
    、0利率），並依債權人清冊所載萬榮行銷公司、艾星公司
    之現存債權金額160,000元、804,000元計算，則債務人每月
    至少需支付協商金額約11,095元【金融機構部分3,748元+良
    京公司公司部分1,159元+元大資管部分832元（149,745元/1
    80期）+萬榮行銷公司部分889元（160,000元/180期）+艾星
    公司部分4,467元（804,000元/180期）】。
四、債務人主張其現任職於洁茂牛肉麵館擔任外場人員之職務，
    每月僅領最低薪資新臺幣（下同）25,200元等語，並提出洁
    茂牛肉麵館出具之薪資證明、薪（工）資表為證，惟依前開
    薪資證明、薪（工）資表所示，債務人自111年1月起至111
    年6月止之實領薪資總數額為150,000元；自111年7月起至11
    1年9月止之實領薪資數額分別為26,000元、26,000元、26,0
    00元，是債務人平均每月薪資收入為25,333元【（150,000
    元+26,000元、26,000元、26,000元）/9=25,333元】，堪予
    認定。
五、又債務人主張其負債總額為2,016,403元，名下尚有新光人
    壽保險公司、國泰人壽保險公司保單各1紙（其中新光人壽
    保險公司之保單，債務人僅為被保險人，其就此部分無解約
    之權）、存款291元，而債務人僅係一般消費者，未曾從事
    營業之事實，業據提出債權人清冊、債務人清冊、債務人之
    財產及收入狀況說明書、財團法人金融聯合徵信中心查詢當
    事人綜合信用報告回覆書、財政部南區國稅局109、110年度
    綜合所得稅各類所得資料清單暨全國財產稅總歸戶財產查詢
    清單、勞工保險被保險人投保資料表（明細）、新光人壽保
    險公司及國泰人壽保險公司保險單、國泰人壽保險公司寶顛
    價值金證明、中華民國人壽保險商業同業公會保險業通報作
    業資訊系統資料查詢結果表、郵局存摺影本等為證，並經本
    院依職權調取本院111年度南司消債調字第397卷宗、債務人
    之勞、健保資料、電子稅務閘門財產所得調件明細表等後，
    核閱相符，堪認債務人上開之主張，亦堪憑採。
六、本院審酌債務人目前每月平均薪資收入為25,333元，而債務
    人自陳其每月個人基本生活費用為17,076元，因該金額未逾
    行政院衛生福利部所公告111年臺南市每人每月最低生活費
    用每人每月為14,230元之1.2倍即17,076元之範圍（參酌消
    費者債務清理條例第64條之2第1項之規定），堪認為合理。
    另債務人之父親陳丁士之扶養費用，依債務人所提之財產及
    收入狀況說明書載列，債務人每月支出陳丁士扶養費用為1,
    692元，因陳丁士每月領有老人年金12,259元，有債務人提
    出陳士丁之中華郵政存簿儲金簿內頁影本在卷可稽，是本院
    認債務人每月負擔其父親陳士丁之扶養費用，依上開111年
    度臺南市每人每月最低生活費標準，扣除陳士丁每月領取之
    老人年金12,259元，再由其扶養義務人為3人共同分擔後，
    應以1,606元【（17,076-12,259）/3=1,606】為適當，逾此
    部分，即難謂為合理必要之扶養所需。準此計算，債務人每
    月收入25,333元扣除其最低生活費17,076元及父親陳丁士扶
    養費用1,606元後，僅餘6,651元，顯無法負擔最大債權人台
    新銀行及萬榮行銷公司、艾星公司、良京公司、元大資管公
    司所能提供予債務人之最優惠債務清償方案即每月應償還合
    計約11,095元之債務清償方案。至債務人名下雖有國泰人壽
    保險公司之有效保單，然縱其將該有效之保單予以解約，解
    約金額亦僅有144,276元，業據債務人提出保單價值金證明
    為證，實難認該解約金數額得以清償聲債務人200餘萬元之
    無擔保債務，是其資產尚不足清償全部債務，應認債務人確
    已達不能清償債務或有不能清償之虞之程度。
七、綜上所述，依債務人之收入財產及必要生活支出之情形，已
    達不能清償債務或有不能清償之虞之程度，而債務人僅係一
    般消費者，未曾從事營業，且債務人曾向法院聲請債務清理
    之調解，請求與最大債權金融機構台新銀行協商債務清償方
    案，惟調解不成立，復經本院查無消費者債務清理條例第6
    條第3項、第8條或第82條第2項所定駁回清算聲請之事由存
    在，則債務人聲請清算，應屬有據，爰裁定如主文所示。
中　　華　　民　　國　　111 　年　　12　　月　　14　　日
                  民事第二庭  法  官  洪碧雀
以上正本係照原本作成。
本裁定不得抗告。
本裁定已於111年12月14日17時公告。
中　　華　　民　　國　　111 　年　　12　　月　　14　　日
                              書記官  林政良